【裁判字號】    97,上易,270
【裁判日期】    971128
【裁判案由】    侵權行為損害賠償
【裁判全文】
臺灣高等法院高雄分院民事判決         97年度上易字第270號
上  訴  人  甲○○
                        之1
被 上 訴人  丙○○
            丁○○
上列一人之
法定代理人  乙○○    住同上
上列當事人間請求侵權行為損害賠償事件，上訴人對於民國97年
7 月29日臺灣高雄地方法院97年度訴字第521 號第一審判決提起
上訴，本院於民國97年11月26日言詞辯論終結，判決如下：
    主  文
上訴駁回。
第二審訴訟費用由上訴人負擔。
    事  實  及  理  由
一、本件被上訴人起訴主張：上訴人於民國95年3 月16日16時25
    分許，駕車牌號碼XI-1907 號自用小客車，沿高雄縣鳳山市
    ○○路由北往南行駛，欲回轉至對向車道時，未注意車前狀
    況，亦未遵守分向限制線路段不能迴轉之規定，即貿然迴轉
    至對向車道，而與同向由被上訴人丙○○所騎乘後搭載被上
    訴人丁○○之車牌號碼M6J-935 號重型機車發生碰撞，致被
    上訴人丙○○受有右脛骨粉碎性骨折、右膝半板破裂、後十
    字韌帶斷裂、右膝急性行關節瘀血，被上訴人丁○○則受有
    四肢多處擦傷及陰囊撕裂傷等傷害，精神上受有極大之痛苦
    ，故依民法第184 條第1 項前段、第191 條之2 、第195 條
    第1 項之規定，請求上訴人分別給付被上訴人丙○○、丁○
    ○精神慰藉金1,000,000 元、500,000 元，又兩造就本件車
    禍之發生均有過失，上訴人應負擔60% 之過失責任，被上訴
    人丙○○負擔40% 之過失責任，經過失相抵結果，上訴人仍
    應分別給付被上訴人丙○○、丁○○精神慰藉金600,000 元
    、300,000 元等語。並聲明求為判決：(一)上訴人應給付被上
    訴人丙○○600,000 元、被上訴人丁○○300,000 元，及均
    自起訴狀繕本送達翌日起至清償日止按年息5%計算之利息。
    (二)被上訴人願供擔保，請准宣告假執行。
二、上訴人則以：上訴人雖有違規迴轉，但於迴轉前已由後照鏡
    確認無來車才左轉，上訴人並非本件交通事故之肇事主因，
    本件交通事故之發生應係被上訴人闖紅燈超速所致；被上訴
    人所提診斷書上所記載之部分傷勢與本件交通事故無關，且
    被上訴人請求賠償之精神慰藉金數額過高。又被上訴人丙○
    ○已領取強制汽車責任保險理賠金531,497 元（包括醫藥費
    51,497元、看護費30,000元及殘障第8 級給付450,000 元）
    ，被上訴人丁○○已領取強制汽車責任保險理賠金10,334元
    （包括醫藥費6,334 元、看護費4,000 元），應自其等得請
    求賠償之數額中扣除等語置辯。並聲明求為判決：(一)被上訴
    人之訴駁回。(二)如受不利判決，願供擔保請准宣告免為假執
    行。
三、原審法院判決上訴人應賠償被上訴人丙○○90,000元、被上
    訴人丁○○45,000元，及其法定遲延利息，並駁回被上訴人
    其餘之請求。上訴人就其敗訴部分不服，提起上訴，上訴聲
    明求為判決：(一)原判決不利於上訴人部分廢棄。(二)上開廢棄
    部分，被上訴人在第一審之訴駁回。被上訴人則答辯聲明求
    為判決：駁回上訴。（被上訴人就其等敗訴部分，因未聲明
    不服而告確定）
四、兩造不爭執事項如下:
  (一)上訴人於95年3月16日16時25分許，駕駛車牌號碼XI-1907號
    自用小客車，沿高雄縣鳳山市○○路由北往南方向行駛，欲
    迴轉至對向車道時，本應注意分向限制線之路段不得迴轉，
    且汽車行駛時，駕駛人應注意車前狀況，隨時採取必要之安
    全措施，以避免危險事故發生，而依當時情形，車況正常，
    柏油路面無障礙或其他缺陷，依其智識、能力並無不能注意
    之情事，竟貿然迴轉至對向車道，適被上訴人丙○○騎乘車
    牌號碼M6J-935 號重型機車後搭載被上訴人丁○○，沿上開
    博愛路由北往南方向行駛，見狀閃避不及，致其所騎乘之上
    開機車與上訴人之自用小客車發生碰撞，造成被上訴人丙○
    ○受有右脛骨粉碎性骨折、右膝半板破裂、後十字韌帶斷裂
    、右膝急性行關節瘀血，被上訴人丁○○則受有四肢多處擦
    傷及陰囊撕裂傷等傷害。
  (二)上訴人因本件交通事故所涉過失傷害罪嫌，經原審以96年度
    交簡字第2798號、96年度交簡上字第293 號判處拘役50日，
    減刑為25日確定。
  (三)兩造就本件交通事故之發生均有過失。
五、兩造爭執事項如下: (一)被上訴人請求給付精神慰藉金，有無
    理由？如有理由，被上訴人得請求給付之金額為何？(二)被上
    訴人所領取之汽車強制險理賠應否自本件賠償金額扣除？(三)
    上訴人主張其所有之汽車，因本件交通事故受損，共支付修
    理費40,400元，可否扣抵被上訴人丁○○對其請求之精神慰
    藉金？茲就此爭執點分述如下:
（一）被上訴人請求給付精神慰藉金，有無理由？如有理由，被
      上訴人得請求給付之金額為何？
    1.查，上訴人及被上訴人丙○○就本件交通事故之發生均有
      過失等情，為兩造所不爭執。又本件交通事故之發生，係
      因被上訴人丙○○騎乘機車，於劃有分向限制線路段，違
      規超車不當，且未注意車前狀況；及上訴人駕駛自用小客
      車，於劃有分向限制線路段，違規迴車，且未注意左後來
      車動態所致，並有交通事故調查報告表、道路交通事故現
      場圖等在卷可稽，準此，足認上訴人及被上訴人丙○○就
      本件交通事故之發生均應負過失責任，堪予認定。參以本
      件交通事故經原審刑事庭送請台灣省車輛行車事故覆議鑑
      定委員會鑑定結果亦為相同之認定，有該鑑定委員會致原
      審之鑑定意見書乙份在卷可按（見原審卷第65至67頁）。
      茲本院斟酌上訴人與被上訴人丙○○之過失情節、程度等
      一切情狀，認上訴人就本件交通事故之發生應負擔30% 之
      過失責任，被上訴人丙○○就本件交通事故之發生應負擔
      70% 之過失責任，亦即被上訴人僅得就其損害金額30% 向
      上訴人請求賠償。上訴人主張本件交通事故依當時發生之
      情形，非伊所能預見，伊之過失應該低於30% 云云，不足
      採信。另因本件交通事故，致被上訴人丙○○受有右脛骨
      粉碎性骨折、右膝半板破裂、後十字韌帶斷裂與右膝急性
      關節積血之傷害；被上訴人丁○○則受有四肢多處擦傷及
      陰囊撕裂傷之傷害之事實，業據其等提出安泰醫院、阮綜
      合醫院、長庚紀念醫院診斷證明書為證（見原審96年度交
      簡付民字第84號卷第21頁至第26頁），亦堪信為真實。是
      上訴人既有違規迴車且未注意左後來車動態之過失，而發
      生本件交通事故，致被上訴人分別受有上開傷害，其等受
      傷與上訴人之過失行為間有相當因果關係，故被上訴人依
      民法第184 條第1 項前段、第191 條之2 、第195 條第1
      項前段之規定，請求上訴人給付精神慰藉金，即屬有據。
    2.上訴人主張被上訴人丙○○固因本件交通事故而受傷，但
      其傷勢是否構成殘障即有爭議，蓋被上訴人丙○○之膝關
      節活動角度如為10度，應無法坐下，但其每次出庭均可正
      常行走及入坐云云，為被上訴人丙○○所否認。查，被上
      訴人丙○○確受有上開傷害，業據其提出診斷證明書為證
      ，且其已領取強制汽車責任險中之「殘障第8 級」保險理
      賠金450,000 元乙節，為兩造所不爭執，足見被上訴人丙
      ○○確因本件交通事故而致殘障，否則保險公司焉會理賠
      被上訴人丙○○「殘障第8 級」之理賠金? 是上訴人之上
      開主張，不足採信。
    3.次查，被上訴人丙○○因本件交通事故而受有右脛骨粉碎
      性骨折、右膝半板破裂、後十字韌帶斷裂與右膝急性關節
      積血等傷害；被上訴人丁○○亦受有四肢多處擦傷及陰囊
      撕裂傷等傷害，已如前述。且被上訴人丙○○於96年3 月
      22日門診時，其右膝關節活動角度及右踝關節活動角度均
      僅為10度等情，已據其提出阮綜合醫院診斷證明書為證（
      見原審96年度交簡付民字第84號卷第25頁），足見其等所
      受之傷勢非屬輕微，精神上當受有很大之痛苦，自得請求
      上訴人給付精神慰藉金，本院斟酌被上訴人之傷勢，其等
      2 人均仍在學，每月打工收入約1 萬2 千元至1 萬3 千元
      ，名下均無財產；上訴人為研究所畢業，現職補習班教師
      ，每月收入約2 萬5 千元，名下有面額共計778,260 元之
      股票投資等情，有稅務電子閘門財產所得調件明細表在卷
      可稽，本院認為被上訴人丙○○、丁○○分別請求精神慰
      藉金1,000,000 元、600,000 元，尚嫌過高，應分別予以
      核減為300,000 元、150,000 元，方屬公允。又因被上訴
      人丙○○與有過失，上訴人就本件交通事故之發生僅應負
      30% 之過失責任，已如前述，故本院認應減輕上訴人70%
      之賠償金額，減輕後，被上訴人丙○○、丁○○得請求賠
      償之精神慰藉金各為90,000元〔300,000 元×（1-70%）
      ＝90,000〕、45,000元〔150,000 元×（1-70%） ＝45,0
      00元〕。
（二）被上訴人所領取之汽車強制險理賠應否自本件賠償金額扣
      除？
      按保險人依強制汽車責任保險法規定所為之保險給付，視
      為被保險人損害賠償金額之一部分，被保險人受賠償請求
      時，得扣除之，強制汽車責任保險法第32條固有明文。然
      此係指強制汽車責任保險所為給付項目，與被保險人損害
      賠償之內容相一致者而言。若非強制汽車責任保險所填補
      之損害，被害人自仍得向被保險人（即加害人）請求賠償
      之。查，上訴人主張被上訴人丙○○已領取強制汽車責任
      保險理賠金531,497 元（包括醫藥費51,497元、看護費30
      ,000 元 及殘障第8 級給付450,000 元），被上訴人丁○
      ○已領取強制汽車責任保險理賠金10,334元（包括醫藥費
      6,334 元、看護費4,000 元）等情，為被上訴人所不爭執
      ，固堪信為真實。惟強制汽車責任保險法第27條第1 項之
      規定，強制汽車責任保險之給付項目僅限於傷害醫療給付
      、殘廢給付及死亡給付三種，而傷害醫療給付與被害人之
      非財產上損害並無關連，至於殘廢給付係為填補醫療給付
      之不足，例如被害人需添購其他器材等所為之概括給付，
      並非填補被害人非財產上之損害。準此，被上訴人所領取
      之強制汽車責任保險理賠金均不能扣扺本件其等所請求之
      精神慰藉金，是上訴人主張被上訴人所領取之上開強制汽
      車責任保險理賠金，應自其等於本件所得請求賠償之數額
      中扣除云云，尚無可採。
（三）上訴人主張其所有之汽車，因本件車禍受損，共支付修理
      費40,400元，可否扣抵被上訴人丁○○對其請求之精神慰
      藉金?
      上訴人主張其所有之上開自用小各車因本件車禍受損而支
      出修理費40,400元（包括工資20,100元、材料20,300元）
      等情，固據其提出估價單為證，惟本件車禍之發生係因上
      訴人及被上訴人丙○○之過失所致，已如前述，而被上訴
      人丁○○就本件車禍之發生並無任何故意或過失，故其對
      上訴人所支出之上開汽車修理費自毋庸負賠償責任，意即
      上訴人不得對被上訴人丁○○請求賠償汽車修理費40,400
      元，從而上訴人主張以汽車修理費40,400元扣抵被上訴人
      丁○○對其請求之精神慰藉金云云，難謂有據。
六、綜上所述，上訴人本於民法第184 條第1 項前段、第191 條
    之2 、第195 條第1 項之規定，請求上訴人分別給付被上訴
    人丙○○、丁○○90,000元、45,000元，及均自起訴狀繕本
    送達翌日即96年8 月10日起至清償日止按年息5%計算之利息
    ，為有理由，應予准許。是原審判命上訴人如數給付，於法
    並無不合。上訴意旨指摘原審此部分之判決不當，求予廢棄
    改判，為無理由，應予駁回其上訴。
七、本件事證已臻明確，兩造其餘攻擊防禦方法於本件判決結果
    不生影響，故不再一一論述。至於上訴人請求鑑定被上訴人
    丙○○之殘障是否因本件車禍所造成，本院認被上訴人丙○
    ○已提出診斷證明書，並領取強制汽車責任險中之「殘障第
    8 級」保險理賠金450,000 元，足見被上訴人丙○○確因本
    件車禍而致殘障，已如前述，故無再送鑑定之必要，併此
    明。
八、據上論結，本件上訴為無理由，依民事訴訟法第449 條第1
    項、第78條，判決如主文。
中    華    民    國    97    年    11    月    28    日
                            民事第三庭
                                審判長法官  吳登輝
                                法      官  魏式璧
                                法      官  鄭月霞
以上正本證明與原本無異。
本件不得上訴。
中    華    民    國    97    年    11    月    28    日
                                書  記  官  吳新貞


司法院資訊處製作；財團法人民間司法改革基金會備份。
